臺灣高等法院刑事裁定　　　　　　　 100年度交抗字第1591號
抗　告　人
即受處分人　林龍慶
上列抗告人即受處分人因違反道路交通管理處罰條例案件，不服
臺灣桃園地方法院，中華民國100 年10月19日所為裁定（100 年
度交聲字第697 號），提起抗告，本院裁定如下：
    主  文
抗告駁回。
    理  由
一、原裁定意旨略以：受處分人林龍慶於民國100年4月20日0時2
    分許，騎乘車牌號碼TZG-526號輕型機車，行經桃園縣中壢
    市○○○路與龍岡路路口，為桃園縣政府警察局中壢分局警
    員舉發「酒後駕車經酒精測定呼氣濃度0.57MG/L，逾標準值
    ，禁止駕駛」，並填掣桃警局交字第DB0000000號通知單舉
    發。因受處分人其輕型機車駕駛執照前因DB0000000號違反
    道路交通管理處罰條例第35條第1項第1款「酒後駕車經酒精
    測試酒測濃度為0.57MG/L」規定，經交通部公路總局新竹區
    監理所中壢監理站自99年11月24日至100年11月23日止吊扣
    輕型機車駕駛執照，復於上開吊扣駕駛執照期限內之100年4
    月20日違規駕車，經警掣單舉發，交通部公路總局新竹區監
    理所中壢監理站，爰依道路交通管理處罰條例第35 條第3項
    及違反道路交通管理事件統一裁罰基準及處理細則第41條、
    第43條、第44條、第67條規定，裁處吊銷駕駛執照3年等語
    。嗣受處分人對上開處分聲明異議，其意旨略以：酒駕何種
    車輛，應僅能吊銷該種車輛之駕駛執照，伊係酒駕騎輕型機
    車，不應該吊銷其聯結車駕照，且其已年邁，若無駕照無法
    工作云云。經查：
(一)本件受處分人於99年2月10日凌晨0時51分許，駕駛車牌號碼
    TZG-526號輕型機車，在行經桃園縣平鎮市○○街70巷42 號
    前時，為桃園縣政府警察局平鎮分局北勢派出所員警攔檢，
    並測得其呼氣中所含酒精濃度達每公升0.57MG/L，員警乃以
    其酒後駕車為由，當場開立桃警局交字第DB0000000號舉發
    違反道路交通管理事件通知單予以舉發，經監理機關吊扣其
    輕型機車駕駛執照，吊扣期間為99年11月24日至100年11月2
    3日，受處分人於吊扣期間之100年4月20日凌晨0時2分許，
    飲酒後騎乘車牌號碼TZG-526號輕型機車，行經桃園縣中壢
    市○○○路與龍岡路路口，為桃園縣政府警察局中壢分局警
    員舉發「酒後駕車經酒精測定呼氣濃度0.57MG/L，逾標準值
    ，禁止駕駛」，並填製桃警局交字第DB0000000號通知單舉
    發等情，此為受處分人所不爭執，並有桃園縣政府警察局桃
    警局交字第第DB-0000000號舉發違反道路交通管理事件通知
    單、交通部公路總局新竹區監理所中壢監理站100年9月15日
    壢監裁罰字第裁53-DB0000000號裁決書、林龍慶之違規查詢
    報表、原審99年度交聲更字第240號交通裁定各1紙附卷可稽
    ，是受處分人上揭交通違規事實，應堪認定。
(二)依道路交通管理處罰條例第67條第2 項、第68條，業已明定
    汽車（包括機器腳踏車）駕駛人於吊扣駕照期間內，再有酒
    精濃度超過規定標準，而受吊銷駕駛執照處分時，吊銷其持
    有各級車類之駕駛執照，且3 年內不得考領駕駛執照，是原
    處分諭知吊銷受處分人駕駛執照之處分，效力當然及於受處
    分人持有各級車類之駕駛執照，受處分人前揭所辯，自無可
    採，原處分機關此部分處分核無不當，受處分人對此聲明異
    議，自無理由，應予駁回。
二、抗告意旨略以：伊前因酒後騎乘輕型機車，經監理單位裁決
    吊扣聯結車駕駛執照，嗣經伊聲明異議，原審更裁為吊扣輕
    型機車駕駛執照，懇請鈞院比照前次裁定，更裁為吊銷伊輕
    型機車駕駛執照云云。
三、惟查：
(一)按汽車駕駛人，駕駛汽車經測試檢定有酒精濃渡超過規定標
    準者，處新臺幣（下同）1萬5千元以上6萬元以下罰鍰，並
    當場移置保管該汽車及吊扣其駕駛執照1年；而汽車駕駛人
    經依第1項規定吊扣駕駛執照，並於吊扣期間再有第1項情形
    者，處6萬元罰鍰，並當場移置保管該汽車及吊銷其駕駛執
    照；汽車駕駛人，曾依第35條第3項前段規定吊銷駕駛執照
    者，3年內不得考領駕駛執照；汽車駕駛人，因違反本條例
    及道路交通安全規則之規定，受吊銷駕駛執照處分時，吊銷
    其持有各級車類之駕駛執照，道路交通管理處罰條例第35條
    第1項第1款、第3項、第67條第2項、第68條第1項分別定有
    明文。再按道路交通管理處罰條例所稱之「車輛」，係指在
    道路上以原動機行駛之汽車（包括機器腳踏車）或以人力、
    獸力行駛之車輛；道路交通安全規則所稱之「汽車」，係指
    在道路上不依軌道或電力架線而以原動機行駛之車輛（包含
    機器腳踏車），道路交通管理處罰條例第3條第8款、道路交
    通安全規則第2條第1項第1款分別定有明文。
(二)原審認原處分機關依據道路交通管理處罰條例第35條第3 項
    及違反道路交通管理事件統一裁罰基準及處理細則第41條、
    第43條、第44條、第67條規定，裁處受處分人吊銷駕駛執照
    3 年，核無不當，並於原裁定詳予指駁，而駁回受處分人之
    聲明異議，核無不合，應予維持。抗告意旨雖仍請求僅吊銷
    其輕型機車駕駛執照云云，惟按道路交通管理處罰條例第68
    條業於94年12月14日修正公布，經行政院以95年2 月27日行
    政院院臺交字第0950082898號令核定自95年3月1日施行，該
    條修正前規定：「汽車駕駛人，因違反本條例及道路交通安
    全規則之規定，受吊扣或吊銷駕駛執照處分時，吊扣或吊銷
    其持有各級車類之駕駛執照。」經修正為：「汽車駕駛人，
    因違反本條例及道路交通安全規則之規定，受吊銷駕駛執照
    處分時，吊銷其持有各級車類之駕駛執照。」係將「吊扣」
    駕駛執照處分效力擴及吊扣所持有之各級車類駕駛執照之規
    定刪除。考其修正理由，乃舊法將違規駕駛人所持有各級車
    類之駕駛執照一併吊扣失之過酷，影響人民工作及生活甚鉅
    ，故依修正後規定，受吊扣駕駛執照處分時，不再吊扣其持
    有各級車類之駕駛執照，僅於受吊銷駕駛執照處分時，始吊
    銷其持有各級車類之駕駛執照，限縮修正前條文之適用範圍
    ，自該修正內容以觀，可徵立法者仍認因重大違規而受吊銷
    駕駛執照處分之駕駛人，不宜再從事駕駛行為。至受處分人
    於吊銷駕照期間，縱其生計因受影響，然並非不得尋其他工
    作機會以為謀生，尚難以此作為不吊銷受處分人駕照之事由
    。況違反道路交通管理處罰條例第35條第3項規定而受吊銷
    駕駛執照之人，依同條例第67條第2項之規定，3年內不得考
    領駕駛執照，故受處分人仍得於3年後再向公路主管機關考
    領駕駛執照，立法者顯已為衡平考量，使受處分人仍有重新
    考領駕照之機會，原處分機關或司法機關，並無斟酌免罰或
    減輕之行政裁量權限，抗告意旨所求情節，洵不足取。
(三)綜上，受處分人確有於前揭時、地，駕駛前揭輕型機車因駕
    駛執照吊扣期間內違規駕車，且酒精濃度超過規定標準之違
    規行為，至臻明確。原處分機關依道路交通管理處罰條例第
    35條第3 項及違反道路交通管理事件統一裁罰基準及處理細
    則第41條、第43條、第44條、第67條規定，裁處受處分人吊
    銷駕駛執照3 年，核無不當誤，原審以異議無理由，予以裁
    定駁回，經核其認事用法均無違誤，本件抗告為無理由，應
    予駁回。
據上論結，應依道路交通管理處罰條例第89條，道路交通事件處
理辦法第25條，刑事訴訟法第412 條，裁定如主文。
中    華    民    國   100    年    12    月    30    日
                  交通法庭    審判長法  官  許宗和
                                    法  官  趙功恆
                                    法  官  沈君玲
以上正本證明與原本無異。
不得再抗告。
                                    書記官  彭于瑛
中    華    民    國   100    年    12    月    30    日